臺灣高等法院花蓮分院刑事判決  
111年度上易字第30號
上  訴  人  
即  被  告  周俊男
選任辯護人  許洋頊律師
上列上訴人因竊盜案件，不服臺灣臺東地方法院110年度易字第1
44號中華民國111年4月20日第一審判決（起訴案號：臺灣臺東地
方檢察署110年度偵字第554號），提起上訴，本院判決如下：
    主  文
原判決撤銷。
周俊男共同犯踰越安全設備侵入住宅竊盜罪，處有期徒刑陸月，
如易科罰金，以新臺幣壹仟元折算壹日。
    犯罪事實
一、周俊男與陳明星（此部分業經本院以110年度上易字第60號
    刑事判決，判處有期徒刑1年1月確定）共同意圖為自己不法
    之所有，基於踰越安全設備侵入住宅竊盜之犯意聯絡，於民
    國106年12月31日18時許，由周俊男將不知情之鄭仲凱委由
    其報廢之原車牌號碼000-0000號（已拆下車牌）自用小客車
    提供予陳明星駕駛。陳明星駕駛上開未懸掛車牌號碼之車輛
    至臺東縣○○市○○街00巷00號前停放後，即步行至周俊男所告
    知之藍吟秋及胡世豐位在臺東縣○○市○○○路00巷000號住處，
    趁藍吟秋及胡世豐全家外出而無人在家之際，由周俊男在臺
    東縣○○市○○路0段000號麥當勞附近把風，陳明星則於同日18
    時37分許，徒手拆卸該住處廁所窗戶後，踰越該安全設備侵
    入屋內，竊取如附表二所示之財物，陳明星得手後旋駕駛上
    開車輛離開並前往與周俊男會合，二人即分配該竊得之贓物
    ，周俊男取得附表一所示之財物。嗣經藍吟秋返家驚覺失竊
    ，報警處理而循線查悉上情。
二、案經藍吟秋訴由臺東縣警察局臺東分局報告臺灣臺東地方檢
    察署檢察官偵查起訴。
    理  由
壹、證據能力
　　按被告以外之人於審判外之言詞或書面陳述，除法律有規定
    者外，不得作為證據；被告以外之人於審判外之陳述，雖不
    符前4條之規定，而經當事人於審判程序同意作為證據，法
    院審酌該言詞陳述或書面陳述作成時之情況，認為適當者，
    亦得為證據，刑事訴訟法第159條第1項、第159條之5第1項
    分別定有明文。查檢察官所提出之供述證據，被告均同意有
    證據能力（本院卷第124頁至第125頁），本院審酌該等證據
    核無違法取證或證明力顯然過低之情事，依各該陳述作成時
    之狀況並無不適當或顯不可信之情形，自均得為證據使用。
貳、實體方面
一、認定事實之證據及理由
　㈠上揭犯罪事實，
　　⒈業據被告坦承不諱。
　　⒉復有下列證據，足資憑佐。
　　　⑴告訴人藍吟秋於警詢及偵查中之證述（警8340號卷第4頁
        至第7頁，偵2471號卷第31頁至第33頁，原審卷第143頁
        至第148頁)。
　　　⑵被害人胡世豐於審判中之證述（原審卷第113頁至第124
        頁、第314頁至第319頁）。
　　　⑶共犯陳明星於偵查及審判中之證述（偵緝95號卷第15頁
        至第19頁、第37頁至第39頁，原審卷第125頁至第143頁
        ）。
　　　⑷供作犯案車輛（000-0000號）之採證鑑驗資料：
　　　　①臺東縣警察局臺東分局刑案現場勘察採證查核表（警8
          340號卷第33頁）。
　　　　②勘察採證同意書（警8340號卷第35頁）。
　　　　③現場勘察紀錄表（警8340號卷第36頁至第37頁）
　　　　④勘察照片（警8340號卷第38頁至40頁）
　　　　⑤內政部警政署刑事警察局鑑定書（警8340號卷第17頁
          至第18頁）。
　　　⑸案發地之採證鑑驗資料：
　　　　①臺東縣警察局臺東分局刑案現場勘察採證查核表（警8
          340號卷第19頁）。
　　　　②勘察採證同意書（警8340號卷第20頁、第22頁）。
　　　　③現場勘察紀錄表（警8340號卷第23頁至第24頁）
　　　　④勘察照片（警8340號卷第25頁至第32頁）
　　　⑹○○○路00巷000號竊案竊嫌逃逸路線及相對應之照片、監
        視器錄影畫面及翻拍照片（警8340號卷第41頁至第49頁
        ）。
　　　⑺臺東縣警察局臺東分局偵查隊藍吟秋財物遭竊案查證報
        告及所附門號0000000000〈陳明星持用〉、0000000000〈
        被告持用〉通聯調閱查詢單、FB篩選搜索結果（警8340
        號卷第66頁至第84頁）。中華電信資料查詢〈門號00000
        00000〉（偵897號卷第165頁至第168頁)。
　　　⑻000-0000號車輛報廢資料：
　　　　①詳細資料報表(警8340號卷第50頁)。
　　　　②新車買賣契約書(偵2471號卷第15頁)。
　　　　③新車資料(同上卷第17頁) 。
　　　　④貨物稅減徵申請(同上卷第23頁)。
　　　　⑤報廢證明書(同上卷第21頁)。
　　　⑼Google地圖查詢本案相關處所之資料：
　　　　①豐里派出所與麥當勞台東中華店位置圖（原審卷第351
          頁）
　　　　②○○○○OO巷OOO號與麥當勞台東中華店相距位置圖（本院
          卷第67頁）
　　　　③豐里派出所、麥當勞台東中華店、○○○○OO巷OOO號位置
          圖（本院卷第69頁）
　　　⑽被告與陳明星通話基地台對應位置（原審卷第353頁至第
        458頁）
　㈡綜上，被告於本院自白具任意性，並核與事實相符，本案事
    證明確，被告所涉共同加重竊盜犯行，堪予認定，應依法論
    科。
二、論罪
　㈠被告行為後，刑法第321條第1項修正提高得併科罰金刑之上
    限，經比較新舊法結果，修正後規定對被告並未有利，依刑
    法第2條第1項前段規定，應適用修正前刑法第321條第1項規
    定。又本案共犯陳明星係以拆卸告訴人住處廁所窗戶後，跨
    越該處侵入告訴人住處行竊，所為屬踰越安全設備之行為。
    故核被告所犯，應係修正前刑法第321條第1項第1款、第2款
    踰越安全設備侵入住宅竊盜罪。
　㈡被告與陳明星就本案犯行有犯意聯絡及行為分擔，應論以共
    同正犯。
三、原判決撤銷改判之理由　　
  ㈠原審以被告罪證明確，據以論科，固非無見。惟查：被告上
    訴本院後，已為認罪表示，並與告訴人藍吟秋及被害人胡世
    豐達成調解，分別賠償藍吟秋、胡世豐22萬5,000元、20萬
    元完畢，有調解筆錄及給付證明可參（本院卷第133頁至第1
    36頁、第191頁）。則原審量刑基礎已有變動，原審未審酌
    及此，另沒收追徵犯罪所得部分亦有過苛之嫌，被告執此為
    上訴意旨，請求從輕量刑及不予宣告沒收追徵犯罪所得，為
    有理由，應由本院予以撤銷改判。
  ㈡爰審酌被告正值壯年，不思循正途獲取經濟利益，竟計畫行
    竊，提供作案車輛，由共犯陳明星以踰越安全設備侵入住宅
    行竊，並在附近留意警車巡邏動態，其欠缺尊重他人財產法
    益之觀念，造成被害人財產損失，並侵擾被害人住居安寧，
    危害社會治安，所為實不足取。又被告犯後推諉卸責，然最
    終能坦承犯行，與被害人成立調解，並已全部履行完畢，其
    違法性及有責任性已有相當程度減輕。兼衡被告自述已婚，
    須扶養配偶及子女，分擔父母就醫照顧之責（本院卷第141
    頁至第147頁），目前從事汽車業務，年收入約60萬元，家
    庭經濟狀況小康，與高職畢業之智識程度（原審卷第330頁
    ），以及本案被告共同竊得之財物（附表二）及犯罪所得（
    附表一），暨被害人於調解時均表示原諒被告（本院卷第13
    7頁、第139頁），檢察官亦同意科處被告有期徒刑6月之意
    見（本院卷第126頁、第208頁）等一切情狀，量處如主文所
    示之刑，並諭知如易科罰金之折算標準，希冀被告能悔過向
    善，勿重蹈覆轍。
  ㈢犯罪所得不沒收追徵之說明 
　　⒈按犯罪所得，屬於犯罪行為人者，沒收之；犯罪所得已實
      際合法發還被害人者，不予宣告沒收或追徵；宣告前2條
      之沒收或追徵，有過苛之虞、欠缺刑法上之重要性、犯罪
      所得價值低微，或為維持受宣告人生活條件之必要者，得
      不宣告或酌減之，刑法第38條之1第1項前段、第5項、第3
      8條之2第2項分別定有明文。其立法目的，係因過往犯罪
      行為人之犯罪所得，不予宣告沒收，以供被害人求償，但
      因實際上被害人因現實或各種因素，卻未另行求償，反致
      行為人因之保有犯罪所得。是修正後刑法之沒收、追徵不
      法利得條文，係以杜絕避免行為人保有犯罪所得為預防目
      的，並達成調整回復財產秩序之作用，故以「實際合法發
      還」作為封鎖沒收或追徵之條件。然因個案中，被告仍可
      能與被害人達成和解、調解或其他民事上之解決，而以之
      賠償、彌補被害人之損失，此種將來或已經實現給付之情
      狀，雖未「實際合法發還」，仍無礙比例原則之考量及前
      揭「過苛條款」之適用，是應考量個案中將來給付及分配
      之可能性，並衡量前述「過苛條款」之立法意旨，仍得以
      之調節而不沒收或追徵。
　　⒉查被告與共犯陳明星共同竊得被害人如附表二所示之物，
      被告分得附表一所示之物，屬犯罪所得，因未扣案故未能
      發還被害人，然被害人藍吟秋於警詢時證述失竊財產損失
      約35萬元（警8340號卷第6頁），另對共犯陳明星提起之
      刑事附帶民事訴訟，經本院110年度上易字第60號附帶民
      事訴訟案件中調查後，認定附表二編號2至5所示之物，屬
      藍吟秋、胡世豐財物之價值分別為330,900元、9,300元（
      原審卷第335頁至第341頁）。依共犯陳明星所述分配情形
      ，被告因本案犯罪所取得附表一所示之物，財產價值約略
      為上開金額之一半，足認被告與被害人成立調解後，賠償
      被害人金額已超過其實際犯罪所得，其因本案犯罪造成被
      害人財產損失既已彌補，如再將被告犯罪所得諭知沒收或
      追徵之，容有過苛之虞，爰依刑法第38條之2第2項規定，
      不予宣告沒收。原判決未及審酌此情，依刑法第38條之1
      第1項前段規定，宣告沒收並追徵之，亦有未合。
據上論斷，應依刑事訴訟法第369條第1項前段、第364條，判決
如主文。
本案經檢察官謝慧中提起公訴，檢察官崔紀鎮到庭執行職務。
中　　華　　民　　國　　111 　年　　11　　月　　15　　日
                  刑事庭審判長 法 官  林信旭
                               法 官  顏維助
                               法 官  劉雪惠 
以上正本證明與原本無異。
本件不得上訴。
中　　華　　民　　國　　111 　年　　11　　月　　15　　日
                              書記官  林鈺明

附表一：
編號 物品名稱及數量（被告周俊男犯罪所得） 1 金飾手鍊3條、金飾手環4條、男女對戒1副、戒指4只、項鍊2條、金飾4組等物之半數（其中戒指4只部分，含戒台有鑽石之戒指1只為被告周俊男所分得）。  

 附表二：
編號 物品名稱及數量 1 現金（新臺幣）10萬元。    2 金飾手鍊3條、金飾手環4條、男女對戒1副、戒指4個（其中含戒台有鑽石之戒指1只）、項鍊2條、金飾4組等物。    3 保險箱1個（內有手錶3支）。 4 不詳數量銀製飾品1批。    5 LV深棋盤格翻蓋書包1個。    

附錄本判決論罪科刑法條：
修正前中華民國刑法第321條 　　　　　
犯竊盜罪而有下列情形之一者，處6月以上、5年以下有期徒刑，
得併科新臺幣十萬元以下罰金：
一、侵入住宅或有人居住之建築物、船艦或隱匿其內而犯之者。
二、毀越門扇、牆垣或其他安全設備而犯之者。
三、攜帶兇器而犯之者。
四、結夥三人以上而犯之者。
五、乘火災、水災或其他災害之際而犯之者。
六、在車站、埠頭、航空站或其他供水、陸、空公眾運輸之舟、
    車、航空機內而犯之者。
前項之未遂犯罰之。